臺灣高等法院交通事件裁定　　　　　　　　　　　　九十三年度交抗字第五０八號
　　即受處分人
　　抗　告　人　甲○○
右抗告人因違反道路交通管理處罰條例案件，不服臺灣台北地方法院，中華民國九十
三年六月廿三日年所為裁定（九十三年度交聲字第二一一號），提起抗告，本院裁定
如左：
    主  文
抗告駁回。
    理  由
一、原裁定以：
  (一)本件異議意旨略以：異議人即受處分人甲○○於民國九十三年一月十五日晚間飲
    酒，仍於翌日凌晨二時五十六分許駕駛車牌號碼ＩＩＤ－六五八號動力交通工具
    重型機車後載配偶，行經臺北市○○○路與新生北路口，遇警攔停盤查並進行呼
    氣酒精濃度檢測，經測得其呼氣酒精濃度為０‧五九毫克＼公升，員警乃以「酒
    後駕車經測酒精濃度０‧五九毫克＼公升」當場製單舉發，再經臺北市交通事件
    裁決所以「酒精濃度超過規定標準者（０‧五五以上）」裁罰新臺幣四萬五千元
    ，並吊扣駕駛執照十二個月，但異議人擔任外勤工作，如經吊扣駕照將影響工作
    ，且異議人當日並無醉態，已經檢察官調查後不予起訴，是聲明異議，請求撤銷
    原裁決。
  (二)按道路交通安全規則所用名詞「汽車」指在道路上不依軌道或電力架線而以原動
    機行駛之車輛（包括機器腳踏車）；汽車駕駛人有左列情形之一者，不得駕車：
    （二）飲用酒類或其他類似物後其吐氣所含酒精濃度超過每公升０‧二五毫克或
    血液中酒精濃度超過百分之０‧０五以上者，道路交通安全規則第二條第一項第
    一款、第一百十四條第二款定有明文。又汽車駕駛人，駕駛汽車經測試檢定有左
    列情形之一者，處新臺幣一萬五千元以上六萬元以下罰鍰，並當場移置保管其車
    輛及吊扣其駕駛執照一年；因而肇事致人受傷者，並吊扣其駕駛執照二年；致人
    重傷或死亡者，吊銷其駕駛執照，並不得再考領：（一）酒精濃度超過規定標準
    ；違反道路交通管理處罰條例第十二條至第六十八條之行為，由公路主管機關處
    罰；本條例所定罰鍰之處罰，行為人接獲違反道路交通管理事件通知單後，於十
    五日內得不經裁決，逕依規定之罰鍰標準，向指定之處所繳納結案；不服舉發事
    實者，應於十五日內，向處罰機關陳述意見或提出陳述書；其不依通知所定限期
    前往指定處所聽候裁決，且未依規定期限陳述意見或提出陳述書者，處罰機關得
    逕行依違反道路交通管理事件統一裁罰基準及處理細則暨違反道路交通管理事件
    統一裁罰基準表所定標準裁決之，道路交通管理處罰條例第三十五條第一項第一
    款、第八條第一項第一款、第九條第一項亦有明文規定。
  (三)經查：１、本件異議人於九十三年一月十五日晚間飲用酒類後，仍於翌日凌晨二
    時五十六分許駕駛車牌號碼ＩＩＤ－六五八號動力交通工具重型機車後載配偶，
    行經臺北市○○○路與新生北路口，遇臺北市政府警察局中山分局交通分隊員警
    攔停盤查並進行呼氣酒精濃度檢測，經測得其呼氣酒精濃度為０‧五九毫克＼公
    升，員警乃以「酒後駕車經測酒精濃度０‧五九毫克＼公升」當場製單舉發，異
    議人於應到案日期即同年月三十一日前向臺北市交通事件裁決所提出申訴，再經
    臺北市交通事件裁決所於同年二月二十七日以「酒精濃度超過規定標準者（０‧
    五五以上）」，依道路交通管理處罰條例第三十五條第一項第一款之規定，以北
    市裁三字第裁二二－ＡＣＵ四０二七五二號違反道路交通管理事件裁決書裁罰異
    議人機器腳踏車（駕駛人呼氣酒精濃度超過每公升０‧五五毫克以上者）最低罰
    額新臺幣四萬五千元，吊扣駕駛執照十二個月之事實，已經原處分機關以移送書
    記載翔實，核與臺北市政府警察局北市警交大字第ＡＣＵ四０二七五二號舉發違
    反道路交通管理事件通知單所載相符，復有呼氣酒精濃度檢測單附卷可稽，且經
    被告自承無訛。２、異議人雖辯稱其擔任外勤工作，如經吊扣駕照將影響工作，
    且異議人當日並無醉態，已經檢察官調查後不予起訴云云，惟：１異議人係因於
    警訊及檢察官偵訊中均坦承當日酒後駕車公共危險犯行，且無任何前科、素行良
    好，所犯係最重本刑一年以下有期徒刑之罪，情節輕微，事後深表悔悟、態度良
    好，復依檢察官執行緩起訴處分命令向中華民國心臟病兒童基金會支付新臺幣二
    萬五千元，始由檢察官予以緩起訴處分，此經本院職權查證屬實，有臺灣臺北地
    方法院檢察署九十三年度偵字第三二八三號緩起訴處分書可考，故異議人並非因
    當日無醉態而經檢察官不起訴。２況縱異議人當日確無醉態，其既有服用酒類達
    呼氣酒精濃度０‧五九毫克＼公升仍駕駛動力交通工具重型機車之行為，原處分
    機關臺北市交通事件裁決所據以裁罰並吊扣駕駛執照，於法自無不合；至異議人
    是否因吊扣駕駛執照而影響職業，要非所問。
  (四)綜上所述，異議人確有如舉發違反道路交通管理事件通知單所載之違規事實，其
    於舉發通知單所載應到案日期即九十三年一月三十一日前向原處分機關臺北市交
    通事件裁決所提出申訴，本件原處分機關依道路交通管理處罰條例第三十五條第
    一項第一款、違反道路交通管理事件統一裁罰基準及處理細則暨違反道路交通管
    理事件統一裁罰基準表之規定，裁處異議人駕駛人呼氣酒精濃度逾０‧五五毫克
    ＼公升以上之機器腳踏車最低罰額新臺幣四萬五千元，並吊扣駕駛執照十二個月
    ，其認事用法均無不合，裁罰額度亦甚妥適，異議人之聲明異議，尚非有據，應
    予駁回。
二、抗告意旨略以：抗告人深知不可酒後駕駛，於九十三年一月十五日赴淡水姑媽家
    婚宴，，不敢駕駛汽車，而與配偶由上班處共乘機車至捷運站搭乘捷運前，席間
    因抗告人未駕駛汽車而與親友多喝幾杯，其後再至親友家休息，迄隔日凌晨二時
    許始搭乘計程車返回台北，因隔日需工作，抗告人便自捷運中山站騎乘機車至台
    北市○○○路被攔檢。抗告人自退役後在報關行上班，從無不良紀錄，二女一子
    分別就學，為一溫暖家庭，抗告人必須把握此唯一工作機會，因抗告人已經接近
    五十歲，無力轉換工作，抗告人深知酒後駕駛危險，被罰也服，但吊扣駕駛執照
    將影響抗告人之工作。抗告人自認是良民，酒後駕駛已經檢察官緩起訴，抗告人
    也捐款予中華民國心臟病兒童基金會新台幣（以下同）二萬五千元，請鈞院體恤
    實情讓抗告人能有機會自新。
三、抗告人於前述時地違規酒後駕駛機車，為警攔檢查獲，並予罰鍰四萬五千元及吊
    扣駕駛執照十二個月，刑事部分並經檢察官為緩起訴等情，已經原審裁定詳予敘
    明，抗告人亦自承不諱，惟抗告人對原處分機關裁處吊扣其駕照一年影響其工作
    表示不服。經查：酒後駕駛機動車輛，不僅危害行為人自身之安全，並且對道路
    上不特定之用路人造成危害，抗告人於上開時間、地點，酒後仍駕駛機車，且其
    呼氣酒精濃度逾０‧五五毫克＼公升以上而達０‧五九毫克＼公升，造成對公眾
    往來之危害不輕，從而原處分機關依道路交通管理處罰條例第三十五條第一項第
    一款之規定，裁處抗告人罰鍰四萬五千元，並吊扣駕駛執照十二個月並無違誤，
    雖抗告人指稱其工作必需駕駛機車，如無駕駛執照可能失去工作等情，然上開道
    路交通管理處罰條例第三十五條所欲處罰之重點，不僅在以罰款方式使行為人在
    財產上有積極的減損，另一處罰之重點在暫時剝奪行為人駕駛交通工具之權利，
    以提醒行為人關心自己之人身安全並照顧週遭國民之通行安全，此一法律當然已
    經權衡不得駕駛所造成之後果，包括對持有駕駛執照始能工作之國民的影響，茲
    道路交通管理處罰條例第三十五條既然規定酒後駕駛行為必需吊扣駕駛執照，原
    處分機關並無裁量是否吊扣之餘地，抗告人自不得再援引將失去工作為由，據以
    指摘原處分機關所為之處分不當。綜上所述，本件原審駁回抗告人之異議，並無
    違誤，抗告人仍執前詞，指摘原裁定不當為無理由，應駁回其抗告。
四、據上論結，應依道路交通案件處理辦法第二十六條，刑事訴訟法第四百十二條，
    裁定如主文。
中　　　華　　　民　　　國　　九十三　　年　　　七　　　月　　二十二  　日
                              臺灣高等法院交通法庭
                                  審判長法  官  蔡  秀  雄
                                        法  官  蘇  素  娥
                                        法  官  周  占  春
右正本證明與原本無異。
不得抗告。
                                        書記官  葉  金  發
中　　　華　　　民　　　國　　九十三　　年　　　七　　　月　　二十六　　日
